臺灣臺南地方法院行政訴訟判決
110年度交字第67號
原      告  洪瑞昌  

被      告  高雄市政府交通局

代  表  人  張淑娟  
上列當事人間交通裁決事件，原告不服被告民國110年3月3日高
市交裁字第OOOOOOOOOOOO號裁決，提起行政訴訟，本院判決如下
：
    主  文
一、原告之訴駁回。
二、訴訟費用新臺幣300元由原告負擔。
    事實及理由
一、程序事項：本件係原告不服被告所為道路交通管理處罰條例
    第8條之裁決，而提起之撤銷訴訟，屬行政訴訟法第237條之
    1第1項第1款所稱交通裁決事件，因事證明確，爰依同法第
    237條之7規定，不經言詞辯論逕行裁判。
二、事實概要：
　㈠原告駕駛OOOOOOOO號自用小貨車（下稱系爭汽車）於109年10
    月27日9時40分，在高雄市旗山區中華路與延平一路口與訴
    外人林ＯＯＯ（下稱訴外人）發生交通事故，復經高雄市政府
    警察局交通警察大隊初步分析研判肇事原因（或違規事實）
    查證結果為「違反道路交通安全規則肇事致人受傷」交通違
    規，遂由旗山分局交通分隊警員陳ＯＯ依肇事原因舉發，填掣
    掌電字第OOOOOOOOO號舉發違反道路交通管理事件通知單。
    舉發通知單郵寄原告戶籍地址，於109年11月26日由應送達
    處所之接收郵件人員簽收完成送達，並登錄公路監理資訊系
    統列管。
  ㈡原告不服舉發，曾於109年12月22日(應到案期限前)向被告提
    出陳述，經高雄市政府警察局交通警察大隊於110年1月25日
    高市警交安字第OOOOOOOOOOO號函查復略以：「依據本局道
    路交通事故初步分析研判表可能之肇事原因，掣單舉發核無
    違誤。」原告仍不服，向被告申請裁決，被告洵依據道路交
    通管理處罰條例（以下稱處罰條例）第61條第3項暨違反道
    路交通管理事件統一裁罰基準及處理細則（以下稱處理細則
    ）第45條規定開立裁決書，裁處原告「記違規點數3點」。
  ㈢上開裁決書已於110年3月3日當場交由原告本人簽收完成送達
    ，原告不服，遂提起本行政訴訟。　
三、原告主張略以：原告當時是要直行延平一路，因延平一路通
    過路口後有偏右之狀況，因此原告駕駛系爭汽車也稍微偏右
    ；又訴外人當時是要左轉中華路，且系爭路口設置有機車待
    轉區，訴外人理應於機車待轉區內待轉，並以兩段式方式左
    轉，但訴外人卻是直接切入直行車道，又原告進入路口後只
    能注意前方路況，不會左右觀看，且系爭汽車是小貨車，設
    計不良，無法發現訴外人，故原告本件並無過失等語，並聲
    明：原處分撤銷，訴訟費用由被告負擔。
四、被告答辯則以：
　㈠按處罰條例第7條第1項規定：「道路交通管理之稽查，違規
    紀錄，由交通勤務警察，或依法令執行交通稽查任務人員執
    行之。」另處理細則第6條第2項規定：「公路主管及警察機
    關就其主管業務，查獲違反道路交通管理之行為者，應本於
    職權舉發或處理之。」同細則第11條第1項第1款規定：「行
    為人有本條例之情形者，應填製舉發違反道路交通管理事件
    通知單（以下簡稱通知單），並於被通知人欄予以勾記，其
    通知聯依下列規定辦理：一、當場舉發者，應填記駕駛人或
    行為人姓名、性別、出生年月日、地址、身分證統一編號及
    車主姓名、地址、車牌號碼、車輛種類。被查獲之駕駛人或
    行為人為受處分人時，應於填記通知單後將通知聯交付該駕
    駛人或行為人簽名或蓋章收受之」。另處罰條例第7條之2所
    稱當場舉發或逕行舉發，係指對於非交通事故之攔檢稽查，
    含當場不能或不宜攔截製單之舉發態樣，並未排除其他依法
    得舉發之態樣，同條例第92條第4項復將舉發之相關程序授
    權交通部會同內政部定之。而交通部、內政部會銜修正發布
    之處理細則第11條規定則僅係規範上述2種舉發通知聯應如
    何填製之規定，除此之外，主管業務人員受理案件時查獲違
    規之「職權舉發」、「肇事舉發」，亦為依法舉發之一種，
    此觀諸前揭處理細則第6條第2項規定：「公路主管及警察機
    關就其主管業務，查獲違反道路交通管理之行為者，應本於
    職權舉發或處理之」自明。另處理細則第15條第1項第3款規
    定：「道路交通事故肇事原因無法立即查明，需經研判分析
    或鑑定始確認有違反本條例之行為，其應到案之日期距舉發
    日為30日」業已闡明交通事故事後依「職權舉發」之態樣，
    並明定到案日期。又依95年7 月10日內政部、交通部、行政
    院衛生署會銜修正發布之道路交通事故處理辦法第10條規定
    略以：警察機關對道路交通事故現場，應詳加勘察、蒐證、
    詢問關係人，據以分析研判；92年11月4 日內政部警政署修
    正發布之道路交通事故處理規範第18點規定略以：交通事故
    有關當事人之違規行為，由審核小組審核後製單舉發，或由
    審核小組將肇事原因分析與研判結果通知原處理單位後，由
    原處理單位製單舉發。均益加彰顯道路交通事故發生後，警
    察機關對肇事原因分析研判並依職權予以製單舉發之規定甚
    明。再者，依處理細則第11條規定，逕行舉發應於通知單上
    填註車牌號碼、車輛種類、車主姓名及地址，並於通知單上
    方空白處加註逕行舉發之文字，故逕行舉發之對象為汽車所
    有人；而審核小組於初步分析研判後掣單舉發對象則為實際
    之違規駕駛人。職是，有關道路交通事故經警察機關研判分
    析，認有違反處罰條例之行為而製單舉發，係屬「肇事舉發
    」，與處罰條例第7條之2逕行舉發之要件不同。本件係由高
    雄市政府警察局交通警察大隊初步分析研判肇事原因（或違
    規事實）查證結果為「違反道路交通安全規則肇事致人受傷
    」交通違規，遂由旗山分局交通分隊警員陳ＯＯ依肇事原因舉
    發，填掣掌電字第OOOOOOOOO號舉發違反道路交通管理事件
    通知單。舉發通知單郵寄原告戶籍地址，於109年11月26日
    由應送達處所之接收郵件人員簽收完成送達。次按處罰條例
    第63條第1項規定係指駕駛人有違反道路交通管理處罰條例
    除罰鍰外應併予記點處分時之總規範，其違規記點係以列舉
    處罰條例方式規定於該條款內，性質上係屬於罰鍰(主罰)外
    之其他種類行政罰(從罰)。又處罰條例第61條第3項規定：
    「汽車駕駛人，駕駛汽車違反道路交通安全規則、第33條之
    管制規則，因而肇事致人受傷者，記違規點數3點」。原告
    不服舉發，曾於109年12月22日(應到案期限前)向被告提出
    陳述，經舉發機關查復：違反前揭法令規定，於法洵無違誤
    。原告仍不服，向被告申請裁決，被告洵依據處罰條例第61
    條第3項暨處理細則第45條規定開立裁決書，裁處原告「記
    違規點數3點」，該裁決書已於110年3月3日當場交由原告本
    人簽收完成送達。
  ㈡卷查本案，原告駕駛OOOOOOOO號自用小貨車於109年10月27日
    9時40分，在高雄市旗山區中華路與延平一路口與訴外人發
    生交通事故，復經高雄市政府警察局交通警察大隊初步分析
    研判肇事原因（或違規事實）查證結果為「違反道路交通安
    全規則肇事致人受傷」交通違規，遂由旗山分局交通分隊警
    員陳興家依肇事原因舉發，填掣掌電字第OOOOOOOOO號舉發
    違反道路交通管理事件通知單，有高雄市政府警察局交通警
    察大隊110年1月25日高市警交安字第OOOOOOOOOOO號函、110
    年4月15日高市警交安字第OOOOOOOOOOO號函、調查案卷及採
    證光碟附卷可稽，揆諸最高行政法院104年度判字第558號判
    決意旨，交通主管機關就交通違規之舉發，依處罰條例及處
    理細則之規定，除當場舉發及逕行舉發外，就查獲違反道路
    交通管理之行為者，應可本於職權舉發。故原告之違規事實
    ，洵堪認定，舉發程序亦無違誤。原告雖辯稱「兩方車輛並
    非同向行駛…對造不應駛入內車道待轉或迴轉…該路段有機車
    待轉格」，惟按道路交通安全規則第94條第3項規定：「汽
    車行駛時，駕駛人應注意車前狀況及兩車並行之間隔，並隨
    時採取必要之安全措施，不得在道路上蛇行，或以其他危險
    方式駕車。」次按肇事一詞依目前之實務之見解係認為刑法
    第185條之4之肇事致人死傷逃逸罪，以處罰肇事後逃逸之駕
    駛人為目的，俾促使駕駛人於肇事後能對被害人即時救護，
    以減少死傷，是該罪之成立祇以行為人有駕駛動力交通工具
    肇事，致人死傷而逃逸之事實為已足，至行為人之肇事有否
    過失，則非所問，此有最高法院92年度台上字第4552號、93
    年度台上字第5599號等判決意旨可供參照，此雖為關於刑事
    法律之規定之解釋，惟基於法律解釋之「一致性」，本件認
    定「肇事」自亦應不以行為人有無過失為其要件，自不容車
    禍之當事人於車禍現場自行認定本身有無過失，而決定是否
    屬於「肇事」之情形。再按交通部78年8月18日交路(00)000
    00號函略以：「查道路交通管理處罰條例第61條第2項所稱
    致人受傷之傷，已包括輕傷與重傷，本案汽車既有肇事致人
    受傷之事實，則無論是否僅輕微表皮刮傷或擦傷，似均應依
    規定裁處」。經檢視採證影片可見(末3碼760)：畫面時間09
    :38:54-原告車輛行駛於延平一路，訴外人機車駕駛人行駛
    於右側車道(未劃設禁行機車標字)，兩者平行間隔約為1個
    車道、09:38:56-原告與訴外人車輛通過停止線後，可見皆
    為直行方向之狀態、09:38:58-原告車輛超越訴外人、09:39
    :00-原告車輛減速並停止(發生碰撞)…影片結束。依前揭說
    明，足認原告行經行經路口時未依道路交通安全規則第94條
    第3項之規定應注意車前狀況及兩車並行之間隔，致與訴外
    人並行時碰撞而造成事故，其「違反道路交通安全規則」之
    行為與「肇事致人受傷」自有其因果關係，應無疑義。而原
    告主張「對造不應駛入內車道待轉或迴轉…該路段有機車待
    轉格」顯與前揭勘驗結果無相關性，又原告迄今未依法定程
    序（例如提出行車事故覆議）反駁該事故初步分析研判表之
    有效性並獲致「原告無肇事責任」之法律效果，自難單以原
    告對於法規命令之個人見解即率以推翻調查報告證據，亦無
    從解免原告之違規行為。是原告於前揭時間、地點確有「違
    反道路交通安全規則肇事致人受傷」之違規事實，被告據以
    裁處，洵無不合。
  ㈢被告並聲明：原告之訴駁回，訴訟費用由原告負擔。
五、本件事實概要欄所載之事實，除後列爭點外，業經兩造各自
    陳述在卷，兩造及本院分別提出及調閱如附表所示之證據。
    本件爭點厥為：原告是否於系爭時、地有「違反道路交通安
    全規則肇事致人受傷」之違規行為？
六、本院之判斷：　　
　㈠應適用法令：
　⒈道路交通管理處罰條例第61條第3項：汽車駕駛人，駕駛汽車
    違反道路交通安全規則、第33條之管制規則，因而肇事致人
    受傷者，記違規點數3點；致人重傷者，吊扣其駕駛執照3個
    月至6個月。
　⒉道路交通安全規則：
  　⑴第94條第3項：汽車行駛時，駕駛人應注意車前狀況及兩車
      並行之間隔，並隨時採取必要之安全措施，不得在道路上
      蛇行，或以其他危險方式駕車。
　  ⑵第99條第2項第1款：機車行駛至交岔路口，其轉彎，應依
      標誌或標線之規定行駛；無標誌或標線者，應依第102條
      及下列規定行駛：一、內側車道設有禁行機車標誌或標線
      者，應依兩段方式進行左轉，不得由內側或其他車道左轉
      。
　⒊交通部99年9月10日交路字第0990047060號函要旨：道路交通
    安全規則第99條第2項第1款規定，機器腳踏車行駛至交岔路
    口，其轉彎，應依標誌或標線之規定行駛；無標誌或標線者
    ，內側車道設有禁行機車標誌或標線者，應依兩段方式進行
    左轉，不得由內側或其他車道左轉；故若無設置禁行機車或
    兩段式左轉標誌標線時，應可由內側車道逕行左轉。
  ㈡經查，依被告機關上開答辯狀內容所示，本件被告機關裁處
    原告之事由，係以原告於違規時、地，駕駛系爭汽車，而有
    違反道路交通安全規則第94條第3項規定：「汽車行駛時，
    駕駛人應注意兩車並行之間隔…。」之駕駛行為，並造成訴
    外人受傷之事實，因而該當「違反道路交通安全規則肇事致
    人受傷」違規行為等情，並提出高雄市政府警察局交通警察
    大隊110年4月15日高市警交安字第OOOOOOOOOOO號函、110年
    1月25日高市警交安字第OOOOOOOOOOO號函、調查案卷(含原
    告109年12月22日陳述單)等影本及採證光碟各乙份到院為證
    （本院卷第91至141頁）。經本院檢視調查案卷內之高雄市
    政府警察局道路交通事故初步分析研判表，本件事故經到場
    員警處理後研判，認為本件事故中原告有「未保持兩車並行
    之間隔，因而肇事致人受傷」之肇事原因，而訴外人亦有「
    未保持兩車並行之間隔」之肇事原因。而經本院於110年9月
    1日調查程序時，當庭勘驗被告機關提出之採證光碟內容，
    勘驗結果為：「 
    ⑴『P016711_00000000000000000.AVI』影片檔：本段影片長9
      秒鐘，為原告駕駛之系爭汽車行車紀錄器所播放，影片一
      開始顯示之畫面時間為109年10月27日9時38分54秒（下僅
      略記載分、秒數），此時系爭汽車由北向南沿高雄市旗山
      區延平一路行駛至接近與中華路之交岔路口附近，此時訴
      外人駕駛之「OOOOOOO」號重型機車（下稱訴外人機車）
      行駛於系爭汽車右前方不遠處之外側車道靠近路緣處行駛
      ，而該路口並未設置機車兩段式左轉標誌，僅有於路口右
      方巷道前方設置機車左轉待轉區。影片1秒（畫面時間38
      分55秒）處，此時系爭汽車行駛至延平一路與中華路之交
      岔路口處，左前方岔出之道路為中華路，正前方岔出之道
      路則仍為延平一路，此時已見系爭汽車右前方之訴外人機
      車開始往左偏行駛。影片2秒（畫面時間38分57秒）處，
      此時系爭汽車明顯要往正前方之延平一路行駛，而訴外人
      機車仍有持續往左靠之跡象。此後影片3秒起至4秒（畫面
      時間38分58秒至38分59秒）間，系爭汽車與訴外人機車仍
      然越靠越近，然後系爭汽車車頭超越訴外人機車不久，此
      後影片第5秒（畫面時間39分0秒）處，兩車發生碰撞聲響
      ，原告也驚呼數聲，此後原告開始減速煞車，並於影片8
      秒（畫面時間39分3秒）靜止，此後影片結束。
    ⑵『P016711_00000000000000000.AVI』影片檔：本段影片長18
      秒，為違規路口之監視錄影器所拍攝，系爭汽車與訴外人
      機車於影片第1秒時從畫面右下角出現於畫面中，此時可
      見到系爭汽車要往畫面上方之延平一路方向行駛，稍微有
      右偏之跡象，而訴外人機車有明顯左偏行駛之狀態，以致
      於兩車於影片3至4秒間碰撞，係由訴外人機車左側碰撞到
      系爭汽車之右中後側，此後訴外人機車倒地，此時兩車碰
      撞地點尚在直行之延平一路車道上。系爭汽車於影片6秒
      靜止後原告下車察看，而其他車輛見到兩車發生事故後，
      紛紛繞行離開，除有一部白色小貨車停靠於路邊，另一部
      黑色小客車停於事故地點左後側，此後影片結束。
    ⑶『P016711_00000000000000000.AVI』影片檔：本段影片為上
      段影片中黑色小客車上之行車紀錄器所拍攝，影片一開始
      之畫面時間為109年10月27日9時42分32秒（下僅略記載分
      、秒數）。畫面最初時見到系爭汽車已行駛到路口處，而
      訴外人機車被前方車輛擋住，影片1秒時，見到訴外人機
      車左偏出現在畫面，此時換系爭汽車被其他車輛擋住，影
      片2至3秒間，系爭汽車與訴外人機車均被左前方車輛擋住
      ，直至影片4秒時見到兩車已發生事故，訴外人機車已倒
      地。之後該車行駛到事故地點左後方停止，影片即結束；
      故本段影片並未清楚拍攝到本件事故之實際過程。」
　　上開勘驗結果，有本院110年9月1日調查筆錄在卷可稽（本
    院卷第165至169頁）。而就上開勘驗內容清楚可知，本件訴
    外人駕駛機車固有明顯左偏之狀態，而原告駕駛系爭汽車是
    由後方超越訴外人機車，此時見到訴外人駕駛機車有偏駛狀
    態時，本得煞停禮讓訴外人，或者保持與訴外人機車之安全
    距離行駛，甚至得以鳴按喇叭之方式示警，惟原告仍以相當
    靠近之方式超車行駛，兩車因而發生碰撞結果，被告機關認
    為原告有違反道路交通安全規則第94條第3項之「未保持兩
    車並行之間距」之規定，並非無由。又林ＯＯＯ於本次交通事
    故後，受有顱內出血及氣血胸之傷害，經送往○○○○○○○醫院
    後改送○○○○○○○○○○醫院救治之事實，有訴外人之道路交通事
    故談話紀錄表內容可稽（本院卷第109頁）。是以，被告機
    關認定原告於違規時、地駕駛系爭汽車，而有「違反道路交
    通安全規則肇事致人受傷」之違規行為，認事用法並無違誤
    。
　㈢至於原告以訴外人是要左轉中華路，應於機車待轉區內待轉
    以兩段方式左轉，惟訴外人未兩段式左轉，而是貿然左偏碰
    撞原告系爭汽車後車廂盲區處，原告並無過失云云申辯。惟
    查系爭路口處，並內側車道並無設置禁行機車標線，且路口
    處亦無設置兩段式左轉標誌、標線，依交通部99年9月10日
    交路字第0990047060號函函示意旨，訴外人駕駛機車本可由
    內側車道逕行左轉，惟訴外人左轉過程中，仍應注意兩車並
    行間隔行駛，然本件事故中，原告駕駛系爭汽車與訴外人駕
    駛機車均未保持兩車併行安全間隔行駛而碰撞肇事，已如前
    開勘驗內容所示，因此，高雄市政府警察局道路交通事故初
    步分析研判表認定原告及訴外人之肇事原因，並無違誤；且
    原告進入路口前即可見到右前方之訴外人駕駛機車有明顯左
    偏之現象，原告此時本應採取必要之煞停、迴避或鳴按喇叭
    示警方式避免事故發生，惟原告疏未注意即超越訴外人，且
    超越訴外人過程中更有右偏行駛之跡象，以致造成訴外人碰
    撞系爭汽車右後車廂之事故發生，原告就本件「違反道路交
    通安全規則肇事致人受傷」違規行為，自有過失無訛。是以
    ，原告辯稱本件事故之肇事原因歸屬應係訴外人未兩段式左
    轉所致，其並無過失云云，自屬無據。
　㈣綜上所述，原告於109年10月27日9時40分，駕駛系爭汽車行
    經高雄市旗山區中華路與延平一路口，確有「違反道路交通
    安全規則肇事致人受傷」之違規行為，被告機關遂依道路交
    通管理處罰條例第61條第3項規定，裁處原告「記違規點數3
    點」，揆諸首揭規定，原處分並無違法，原告訴請撤銷為無
    理由，應予駁回。
七、本件第一審裁判費為300元，應由原告負擔，爰確定第一審
    訴訟費用額如主文第2項所示。本件為判決之基礎已臻明確
    ，其餘之攻擊或防禦方法及未經援用之證據，經本院斟酌後
    ，認為均不足以影響本判決之結果，亦與本案爭點無涉，自
    無逐一詳予論駁之必要，併此敘明
據上論結，本件原告之訴為無理由，依行政訴訟法第237條之8第
1項、第98條第1項前段，判決如主文。　　　　　　
中　　華　　民　　國　　110 　年　　9 　　月　  13　　日
　　　　　　　　　行政訴訟庭　法　官　侯明正
上為正本係照原本作成。
如不服本判決，應於判決送達後20日內，向本院提出上訴狀並表
明上訴理由（原判決所違背之法令及其具體內容或依訴訟資料可
認為原判決有違背法令之具體事實），其未載明上訴理由者，應
於提出上訴後20日內向本院補提理由書（上訴狀及上訴理由書均
須按他造人數附繕本，如未按期補提上訴理由書，則逕予駁回上
訴），並應繳納上訴裁判費新臺幣750元。
中　　華　　民　　國　　110 　年　　9 　　月　　13　　日
　　　　　　　　　　　　　　　書記官　陳世明
附表：證據清單
一、原告提出：   原證1 原告手繪之現場示意圖一份 13頁 原證2 交通事故照片18幀 15-18頁 原證3 道路交通事故現場圖 19頁 原證4 高雄市政府警察局道路交通事故初步分析研判表 21頁 原證5 被告機關110年3月3日高市交裁字第OOOOOOOOOOOO號裁決書 23頁 二、被告提出：   被證1 被告110年5月21日高市交裁決字第OOOOOOOOOOO號函 67頁 被證2 違反道路交通管理事件裁決重新審查紀錄表 77-81頁 被證3 舉發單位掌電字第OOOOOOOOO號舉發通知單及送達證書 83-85頁 被證4 被告110年3月3日高市交裁字第OOOOOOOOOOOO號違反道路交通管理事件裁決書及送達證書 87-89頁 被證5 高雄市政府警察局交通警察大隊110年4月15日高市警交安字第OOOOOOOOOOO號函、110年1月25日高市警交安字第OOOOOOOOOOO號函、調查案卷(含原告109年12月22日陳述單)等影本及採證光碟各乙份 91-141頁 三、本院職權調閱：   高雄市政府警察局110年4月12日高市警交安字第OOOOOOOOO00號函檢附本件交通事故相關資料  33-63頁